臺灣高雄地方法院民事裁定
111年度再字第1號
再審原告    劉逸華    住臺北市○○區○○街00巷000弄0號0                          樓D房
訴訟代理人  周利皇律師
視同再審原  蔡昌哲  
告            
再審被告    戴舜川  
訴訟代理人  許照生律師
上列當事人間塗銷抵押權登記等事件，再審原告對於本院於民國
110年10月12日所為110年度訴字第960號判決提起再審，本院裁
定如下：
    主  文
再審之訴駁回。
再審訴訟費用由再審原告劉逸華負擔。
    事實及理由
一、再審意旨略以：㈠再審原告劉逸華因工作關係長期居住於臺
    北市内湖區，偶爾始回烏來老家探望父母，住所係臺北市○○
    區○○街00巷000弄0號4樓D房，再審原告未曾收到本院110年
    度訴字第960號事件（下稱系爭判決）相關訴訟文書，原告
    劉逸華之女於放寒假即民國1ll年1月底回烏來老家，發現地
    政機關平信送達之函文，再審原告劉逸華於農曆年假過後之
    111年2月8日立即聲請閱卷，於111年2月15日取得閱卷資料
    後，與訴訟代理人討論，始知悉有可提起再審之理由存在，
    並立即提起本件再審之訴，故本件聲請再審事件，應未逾30
    日之再審不變期間。㈡系爭判決有民事訴訟法第496條第1項
    第1款、第13款規定之再審事由等語，並聲明：⒈系爭確定判
    決廢棄。⒉上開廢棄部分，再審被告之訴應予駁回。
二、按再審之訴，必對於確定判決始得提起，若判決並未確定，
    即不得對之提起再審之訴，而法院就判決已否確定應予查明
    ，不受確定證明書之拘束。又判決倘未經合法送達，則上訴
    之不變期間無從起算，即不能確定。次按民事訴訟法第138
    條規定之寄存送達，限於不能依同法第136條及第137條規定
    行送達者，始得為之。設其送達之處所，雖原為應受送達人
    之住居所、事務所或營業所，但實際上已變更者，則該原住
    居所、事務所或營業所，即非應為送達之處所，自不得於對
    該原處所不能為送達後，逕予寄存送達。如為寄存送達，應
    於應受送達人實際領取該訴訟文書時方生送達之效力。（最
    高法院 110 年度台抗字第 898 號民事裁定要旨參照）
三、經查：
  ㈠劉逸華主張其至遲於109年6月19日即居住臺北市○○區○○街00
    巷000弄0號4樓D房（下稱内湖區陽光街房）迄今等情屋），
    業據提出收據明細、感謝狀及内湖區陽光街房租賃契約書為
    證（本院卷第93、119、121頁），再參以劉逸華於111年2月
    19日民事委任狀所載住居所亦載明内湖區陽光街房（本院卷
    第17頁）。堪認劉逸華於系爭判決審理期間確已至内湖區陽
    光街房住居，已無實際居住於戶籍地之事實無訛。
  ㈡劉逸華雖於戴舜川提起訴訟當時即110年5月21日，以及系爭
    判決於同年10月12日判決時暨判決正本送達之110年11月4日
    時仍在新北市○○區○○街00號設籍，有戶籍資料附卷可考（置
    放本院卷證物袋）。惟其設籍登記與實際住居狀況確實不符
    ，自不能以此戶籍資料而認該設籍地址仍為劉逸華於系爭判
    決審理時之住、居所。是系爭判決根據戴舜川於110年7月8
    日陳報之劉逸華戶籍謄本所載之劉逸華住址「新北市○○區○○
    街00號」，將系爭判決正本付郵寄送，且因未獲會晤本人而
    於110年11月4日將前揭訴訟文書寄存於上開警察機關等情，
    雖有送達證書附於該案卷內可據（該案卷第47頁），惟上開
    訴訟文書送達之處所，並非劉逸華之住、居所，已如前述，
    且劉逸華亦自始未曾領取寄存於新北市政府警察局新店分局
    之上開訴訟文書，此亦有新北市政府警察局新店分局函及所
    附受理訴訟文書寄存登記簿影本在卷可稽（本院卷第87、89
    頁），自不能認系爭判決所為上述訴訟文書之寄存送達已生
    合法送達之效力。
　㈢末按判決是否確定，乃法院應依職權審查之事項，若未確定
    ，不因當事人主觀以為確定而受影響，亦不因法院誤為核發
    確定證明書，即生該判決已確定之效力。又受不利判決之當
    事人，對未確定之判決表示不服，請求廢棄原判決，係屬上
    訴範疇，不因其誤以為確定或以再審之訴名義為之，而有所
    不同。查系爭判決正本既尚未合法送達給劉逸華，揆諸前開
    裁判意旨，劉逸華就系爭判決之上訴期間即無從起算，縱認
    劉逸華嗣後已於111年2月15日因聲請閱覽卷宗而已知悉原判
    決理由，並已生系爭判決合法送達之效力（見該案卷第49頁
    之下一頁），惟劉逸華於111年2月24日已遞狀提起再審之訴
    （本院卷第9頁），並未遲誤20日之法定上訴期間，從而劉
    逸華既已於法定期間內對系爭判決表示不服，揆諸前開說明
    ，自應認本件實質上為劉逸華對系爭判決提出上訴之意思表
    示，爰將於本件駁回再審裁定確定後，由本院循通常上訴程
    序辦理，併此敘明。
四、據上論結，本件再審之訴為不合法，依民事訴訟法第502 條
    第1 項、第95條、第78條裁定如主文。 　
中　　華　　民　　國　　111 　年　　5 　　月　　19　　日
                民事第八庭法　官　 吳芝瑛 
以上正本係照原本作成。
如對本裁定抗告須於裁定送達後10日內向本院提出抗告狀，並繳
納裁判費新台幣1,000元。　　
中　　華　　民　　國　　111 　年　　5 　　月　　19　　日
                          書記官   劉玟君